【裁判字號】    91,再易,103
【裁判日期】    920225
【裁判案由】    債務人異議之訴
【裁判全文】
台灣高等法院民事判決  九十一年度再易字第一○三號
      再  審原告  賴清榮
      再  審被告  施富國
      右二人共同
      訴訟代理人  施美賢
右當事人間債務人異議之訴事件，再審原告對於中華民國九十一年八月二十七日本院
九十一年度上易字第四二四號確定判決提起再審，本院判決如左：
      主      文
再審之訴駁回。
再審訴訟費用由再審原告負擔。
      事      實
甲、再審原告方面：
壹、聲明：
一、本院九十一年度上易字第四二四號確定判決及台灣士林地方法院九十年度訴字第
    九七五號判決廢棄。
二、右廢棄部分，台灣士林地方法院九十年度執字第三０三二號強制執行事件，就再
    審原告所有坐落台北市○○區○○段一小段六五六地號土地及其上建物建號一一
    六一五號，門牌號碼：台北市士林區○○○路六十一號五樓及其附屬建物，所為
    強制執行程序應予撤銷。
貳、陳述略以：
一、原確定判決有民事訴訟法第四百九十六條第一項第十三款之再審事由。
二、再審原告於八十九年七月一日即已搬離台北市士林區○○○路一一一巷二弄一、
    二樓，並即遷入台北市士林區○○○路六十一號五樓，有蘭雅花園社區管理委員
    會蘇明達總幹事及九十一年度上易字第四二四號事件上訴狀之七件證物可資證
    明。故再審原告勿庸給付再審被告自八十九年七月一日起至同年九月四日止之損
    害金五萬三千六百元。
三、再審原告於九十年十二月十八日依原法院九十年度聲字第六三八號民事裁定提存
    二十六萬零九百七十五元聲請停止強制執行。
參、證據：提出台灣士林地方法院提存所九十年度存字第二九七八號提存書暨國庫存
    款收庫書影本，並聲請傳訊證人蘇明達。
乙、再審被告方面：
壹、聲明：再審之訴駁回。
貳、陳述：
一、再審被告係經執行法院於八十九年九月四日執行點交始取得系爭房屋，再審原告
    稱其於八十九年七月一日已搬遷並不實在。
參、證據：無。
丙、本院依職權調閱本院九十一年度上易字第四二四號民事卷。
      理      由
一、再審原告起訴主張中華民國九十一年八月二十七日本院九十一年度上易字第四二
    四號確定判決有民事訴訟法第四百九十六條第一項第十三款之再審事由，爰提起
    本件再審之訴，求為將本院九十一年度上易字第四二四號確定判決及台灣士林地
    方法院九十年度訴字第九七五號號判決廢棄；右廢棄部分，台灣士林地方法院九
    十年度執字第三０三二號強制執行事件，就再審原告所有坐落台北市○○區○○
    段一小段六五六地號土地及其上建物建號一一六一五號，門牌號碼：台北市士林
    區○○○路六十一號五樓及其附屬建物，所為強制執行程序應予撤銷。
    再審被告則以原確定判決並無再審原告所主張之再審事由等語資為抗辯。
二、查再審原告於前訴訟程序主張：再審被告於民國八十八年八月間向原法院標得台
    北市○○○路一一一巷二弄九號一、二樓房屋後即允諾給付再審原告新台幣（以
    下同）六十萬元搬遷費，惟再審被告未依約給付。嗣再審被告向原法院訴請上訴
    人遷讓前開房屋並給付不當得利，經原法院以八十九年二月十一日八十八年度重
    訴字第五六四號判決命再審原告應將前開房屋遷讓返還再審被告，並自八十八年
    十月廿三日起至交還前開房屋之日止，按月給付再審被告二萬五千一百廿五元確
    定。再審被告持上開確定判決聲請強制執行（原法院八十九年度執字第六二五五
    號），執行法院所發債權憑證執行受償情形記載「本件經台灣士林地方法院執行
    於八十九年九月四日將台北市士林區○○○路一一一巷二弄九號一、二樓房屋執
    行點交返還債權人，餘金錢債權部分全未受償。」，再審被告於九十年二月二十
    七日持八十九年度執字第六二五五號債權憑證，以再審原告應給付其二十六萬零
    九百七十五元為由聲請強制執行（原法院九十年度執字第三０三二號）查封再審
    原告所有坐落台北市○○區○○段一小段六五六地號土地應有部分一萬分之三十
    及其上建物建號一一六一五號，門牌號碼：台北市士林區○○○路六十一號五樓
    所有權全部及其附屬建物。惟再審原告於八十九年七月一日即已遷離上開房屋，
    故八十九年七月一日以後之不當得利自無需給付，至於八十八年十月廿三日至八
    十九年六月卅日之不當得利部分，再審原告自得以再審被告承諾給付之六十萬元
    搬遷費主張同時履行抗辯及及抵銷，再審被告聲請查封前開台北市士林區○○
    ○路六十一號五樓房地，其執行方式顯屬過當，爰依強制執行法第十四條之規定
    ，提起債務人異議之訴，請求判決台灣士林地方法院九十年度執字第三０三二號
    強制執行事件，就再審原告所有坐落台北市○○區○○段一小段六五六地號土地
    及其上建物建號一一六一五號，門牌號碼：台北市士林區○○○路六十一號五樓
    及其附屬建物，所為強制執行程序應予撤銷。
    再審被告則以：再審被告並未承諾給付再審原告搬遷費六十萬元，且前開台北市
    ○○○路一一一巷二弄九號一、二樓房屋，係於八十九年九月四日經執行法院點
    交予再審被告占有等語資為抗辯。
    本院上開確定判決認再審原告未能舉證證明再審被告承諾給付伊六十萬元搬遷費
    ，且再審被告係經原法院八十九年度執字第六二五五號民事執行事件於八十九年
    九月四日將上開房屋點交與再審被告，亦據原審調閱該執行案卷查閱無誤。故
    再審原告主張兩造有再審被告應給付伊搬遷費六十萬元之協議，及再審原告已於
    八十九年七月一日依約遷離等情，尚屬不能證明，其主張以搬遷費六十萬元與其
    遷讓房屋前應給付之不當得利金額為同時履行抗辯及抵銷，於法無據。再審原告
    之主張不符合提起債務人異議之訴之要件，再審原告請求撤銷原法院九十年度執
    字第三０三二號執行事件，就再審原告所有坐落台北市○○區○○段一小段六五
    六地號及其門牌號碼台北市士林區○○○路六十一號五樓及其附屬建物所為之強
    制執行程序為無理由，應予駁回。而維持第一審法院所為再審原告敗訴之判決，
    駁回再審原告之上訴。
三、茲就本院上開確定判決有無再審原告主張之民事訴訟法第四百九十六條第一項第
    十三款「當事人發見未經斟酌之證物或得使用該證物者，但以如經斟酌可受較有
    利益之裁判者為限」之再審事由，審酌如次：
１、按民事訴訟法第四百九十六條第一項第十三款所謂證物，不包含證人在內，故發
    現新證人不足為再審理由。又所謂發現未經斟酌之證物或得使用該證物，係指前
    訴訟程序事實審之言詞辯論終結前已存在之證物，因當事人不知有此，致未經斟
    酌，現始知之者而言；或雖有此而不能使用，現始得使用者而言。
２、本件再審原告主張其於八十九年七月一日即搬離上開房屋，有證人蘇明達可證。
    查證人非屬民事訴訟法第四百九十六條第一項第十三款之「證物」，從而，再審
    原告此部分主張自屬無據。況再審被告所聲請執行之台灣士林地方法院八十八年
    重訴字第五六四號判決係命再審原告自民國八十八年十月二十三日起至交還給台
    北市士林區○○○路一一一巷二弄九號一、二樓房屋予再審被告之日止，按月給
    付新台幣二萬五千一百二十五元予再審被告（見士林地院年度九十訴字第九七五
    號卷第十八頁），再審原告自承其於八十九年七月一日遷離上開房屋並未通知再
    審被告（見本院言詞辯論筆錄），按所謂「交還」房屋，自需有將房屋交予再審
    被告管理、占有之意思表示，並有交付之事實，始能免除再審原告之義務，再審
    原告單純之遷離上開房屋，尚不構成交還之行為，其主張不負八十九年七月一日
    以後之損害金責任云云，於法亦屬無據。
３、再審原告另主張之本院九十一年度上易字第四二四號事件上訴狀之七件證物，再
    審原告已於前訴訟程序事實審提出，亦與民事訴訟法第四百九十一條第一項第十
    三款規定不符，再審原告即不得執此主張。
４、再審原告另提出之原法院九十年十二月十八日九十年度存字第二九七八號提存書
    暨九十年十二月十八日國庫存款收庫書影本，亦係前訴訟程序言詞辯論終結日九
    十一年八月十三日前已存在之證物，且無再審原告不知有此，或雖有此而不能始
    用，現始得使用之情，再審原告執此聲請再審亦屬無據。
５、依上所述，原確定判決並無再審原告主張之再審事由，其提起本件再審之訴，應
    予駁回。
四、據上論結，本件再審之訴為無理由，依民事訴訟法第七十八條判決如主文。
中      華      民      國    九十二    年      二      月    二十五  日
                                    民事第十一庭
                                        審判長法  官  吳  景  源
                                              法  官  鄭  純  惠
                                              法  官  滕  允  潔
右為正本係照原本作成
不得上訴。
中      華      民      國    九十二    年      二      月  二十七    日
                                              書記官  黃  麗  玲

司法院資訊處製作；財團法人民間司法改革基金會備份。
